【裁判字號】    98,訴,335
【裁判日期】    980521
【裁判案由】    返還價金 等
【裁判全文】
臺灣高雄地方法院民事判決               98年度訴字第335號
原      告  甲○○
訴訟代理人  吳豐賓律師
被      告  戊○○
            壬○○
上二人共同
訴訟代理人  辛○○○律師
被      告  丙○○
            庚○○
上列當事人間請求返還價金等事件，經本院於民國98年5 月7 日
言詞辯論終結，判決如下：
  主  文
原告之訴及假執行之聲請均駁回。
訴訟費用由原告負擔。
  事實及理由
一、原告主張：伊於民國96年5 月12日因欲購買土地興建房屋，
    乃經不具土地仲介執照之被告丙○○、庚○○及訴外人己○○仲介，與被告戊○○、壬○○夫婦簽訂不動產買賣契約（
    下稱系爭買賣契約），以每坪新台幣（下同）7.1 萬元之價
    格，購得戊○○、壬○○所有坐落高雄縣仁武鄉○○段160-
    1 、16 0-2地號土地（下稱系爭土地）。嗣原告於97年4 月
    中旬始獲悉，如欲於系爭土地上建築房屋，需先向高雄縣政
    府繳納「停車空間等代金」（下稱系爭代金）高達1,812,57
    8 元，而被告於系爭買賣契約成立前曾先以每坪68,000元之
    價格出售予某建設公司，後該公司發現被告有隱瞞上開應繳
    代金之訊息後，即撤銷該買賣契約，詎被告於與建設公司解
    除契約後，再度故意隱瞞該事實，致原告陷於錯誤，而簽訂
    系爭買賣契約，是系爭土地存有無法依契約預定效用之重大
    瑕疵，原告自得本於買賣契約、居間契約主張物之瑕疵擔保
    責任或不完全給付提起本件訴訟，爰聲明：(一)被告戊○○、
    壬○○應給付原告1, 812,57 8 元，及自本訴狀送達之日起
    至清償日止，依年息百分之5 計算之利息。(二)被告丙○○應
    給付原告1,812,578 元，及自本訴狀送達之日起至清償日止
    ，依年息百分之5 計算之利息。(三)被告庚○○應給付原告
    1,812, 578元，及自本訴狀送達之日起至清償日止，依年息
    百分之5 計算之利息。(四)被告己○○應給付原告1,812,578
    元，及自本訴狀送達之日起至清償日止，依年息百分之5 計
    算之利息。(五)前四項之給付，在任一項之被告之給付範圍內
    ，他項被告免給付義務。(六)願供擔保，請准宣告假執行。
二、被告則以：於締約前有提供土地登記謄本、土地使用分區證
    明書，及土地所有權狀正本予原告委任之地政士梁君審驗無
    誤後，始簽訂系爭買賣契約，締約過程均為合法，被告亦不
    知有需繳納系爭代金之情事，自無原告所述故意隱匿情形，
    且若原告於購買前即欲用來建屋，本即可向主管機關查詢系
    爭土地之任何資料，包含可否建屋及建屋之限制，其竟未為
    ，顯有重大過失存在，依民法第355 條之規定，被告亦不負
    擔保責任，又依民法第356 條之規定，原告怠於為買受人之
    檢查通知義務時，視為承認其所受領之物，是被告之給付已
    符合債之本旨。又原告購買系爭土地並未言明係為供做興建
    房屋之用，被告亦未曾有可供建築之承諾，況代金部分並非
    應繳，如選擇留停車空間自行使用，則可不必繳納，原告自
    無何損害可言等語資為抗辯。並聲明：(一)原告之訴駁回。(二)
    如受不利判決，願供擔保請准宣告免為假執行。
三、爭執與不爭執事項：
  (一)不爭執部分：
  1.原告於96年5 月12日經被告丙○○、庚○○及己○○仲介，
    以總價550 萬元價格向被告戊○○、壬○○購得系爭土地，
    有系爭買賣契約書、土地登記謄本在卷可參。
  2.原告於97年4 月中旬始知悉欲於系爭土地上興建房屋，如不
    留停車空間，則應繳交代金。
  3.原告於購得系爭土地後之96年底、97年初有委託他人再行出
    售。
  (二)爭執部分：
  1.被告於售地前是否知悉原告購地是為興建房屋？是否知悉如
    欲於系爭土地上建屋，應繳納代金？又其是否屬物之瑕疵？
  2.承上，被告所為之給付是否未依債之本旨為之？
  3.如有上開情況，原告請求之金額以若干為適當?
四、本院判斷如下：
  (一)被告於售地前是否知悉原告購地是為興建房屋？是否知悉如
    欲於系爭土地上建屋，應繳納代金？又其是否屬物之瑕疵？
    1.原告主張被告應負物之瑕疵擔保責任，無非以如欲於系爭
      土地上建屋時，需先向高雄縣政府繳納「停車空間代金」
      ，而認系爭土地失其預定之效用等語，惟按「物之出賣人
      對於買受人，應擔保其物依第三百七十三條之規定危險移
      轉於買受人時無滅失或減少其價值之瑕疵，亦無滅失或減
      少其通常效用或契約預定效用之瑕疵。但減少之程度，無
      關重要者，不得視為瑕疵。出賣人並應擔保其物於危險移
      轉時，具有其所保證之品質。」民法第354 條定有明文。
      查原告向被告戊○○、壬○○購買之系爭土地，其地目為
      田，屬澄清湖特定區之第三種住宅區，此有土地登記謄本
      、土地使用分區證明書在卷可參，且為兩造於買賣前所知
      悉，而有關系爭土地若欲興建房屋，因系爭土地屬澄清湖
      特定計畫區，依該區土地使用管制要點第12點規定應留設
      汽車停車空間，又因系爭土地面臨4 米人行步道，不得行
      駛汽車，故依高雄縣建築物附建防空避難設備或附設停車
      空間繳納代金及管理使用自治條例第2 條之規定，得准許
      繳納代金，免予附建停車空間，此有高雄縣政府98年3 月
      10日府建管字第0980051661號函在卷可參（見本院卷第88
      頁），可知系爭土地並非不能興建房屋，僅係若欲興建房
      屋，依法令須附建停車空間，又因所面臨者為人行道，故
      准予繳納代金以代替附建停車空間，故是否興建房屋、是
      否附建停車空間，土地所有權人本得自行決定使用方式，
      尚不得因在興建時有上開法令之限制，即謂系爭土地有瑕
      疵之存在。
    2.又兩造於所簽訂之買賣契約書中就系爭土地之用途並未約
      定，且被告就系爭土地亦未有另保證其效用，此亦有該契
      約書在卷可憑（見本院卷第20頁至21頁），則系爭土地之
      通常效用，或因為建築使用，或為投資轉賣，即有不同，
      對此，原告雖主張購買系爭土地係為興建房屋，且為被告
      所明知，並請求傳訊證人丁○○，惟為被告所否認，而證
      人丁○○雖到庭證稱：「我是地政士，本來這件事原告委
      託我辦，... ，在簽約之前我有聽原告說要蓋房子的事。
      」但亦證稱：「簽約當天我有去，沒有說到蓋房子及代金
      的事。」（見本院卷第139 頁）是依證人丁○○所證尚不
      足以證明，原告於購地時有向被告表明係為興建房屋。原
      告另稱於購地前，其父兄均曾匯款以供建屋之用，並提出
      存摺明細為證（見本院卷第160 頁、161 頁），但其父兄
      係分別於95年7 月、96年6 月匯款210 萬元、190 萬元，
      而原告於收受匯款後，即陸續另購買4 筆土地、興建2間
      廠房、1 間房屋，為原告所自認（見本院98年5 月7 日言
      詞辯論筆錄），則上開2 筆款項究是否為在系爭土地上興
      建房屋所匯，即有疑問，況原告於96年5 月購地後，於96
      年底即委託他人再行出售，亦為原告所自陳，從而，原告
      購買系爭土地之原意是否確為興建房屋，顯非無疑，此外
      ，原告並未提出他證據以實其說，是原告上開所稱被告明
      知原告係為興建房屋而購地等語，尚無所據。
    3.另有關被告於出售土地前是否明知應繳代金一事，證人乙○○到庭證稱：「我不知道這兩塊土地的事，我只看過劉
      小姐到診所跟原告對不起，說土地不能蓋，當時沒有告訴
      妳，這大約是96年4 月份的事，當時被告還有說我會幫妳
      再賣好一點的價格，原告很生氣，當時雙方沒有說到是哪
      一塊土地，當時有提到要繳什麼金，但是沒有說多少錢。
      」「更正之前的陳述，本件爭執的時間點在97年4 月，我
      不知道兩造何時簽約。」（見本院卷第138 頁、第140 頁
      ），就此，被告庚○○則稱：97年4 月9 日到原告診所沒
      有看到證人乙○○，當天我確實有告訴原告向其表示道歉
      不知道要繳代金的事。被告丙○○則稱：97年4 月8 日原
      告打電話給我說土地不能蓋為何要賣她，隔天我去縣政府
      問，說可以蓋但是要繳代金，之後我有去告訴原告。是依
      證人及被告所言，兩造於原告知悉欲於系爭土地上興建房
      屋，如不留停車空間，則應繳交代金後，先係以電話質問
      被告，被告於向縣政府確認後，再前往原告之診所表示道
      歉，惟被告否認證人乙○○在場，並表示係為不知道要繳
      代金之事道歉。而查系爭土地並非不能興建，僅係於興建
      時究係欲預留停車空間，或係繳納代金，是被告有無可能
      在確認此一情況後，而向原告表示「土地不能蓋，當時沒
      有告訴妳」顯有疑義，況證人一開始即表示不知系爭土地
      之事，並表示該爭執發生於96年4 月間，直至被告質疑買
      賣係發生在96年5 月，焉有可能在96年4 月即發生爭執，
      證人始改稱應係97年4 月，其證詞之真實性即非無疑，況
      依上開證人所言，被告前往原告處之時點，係在原告向被
      告質疑欲建房屋應繳代金一事，被告前往縣政府查詢後，
      斯時被告已知欲於系爭土地建築房屋應預留停車空間一事
      ，則其表示可再幫忙轉售，或提及繳交代金一事，亦屬事
      理之常，是證人乙○○之證詞亦不足為有利於原告之認定
      。至有關被告於出售系爭土地予原告前，曾以總價5,230,
      000 元出售予訴外人謝順發，後因故解除契約，而解約原
      因，依謝順發於台灣高雄地方法院檢察署97年度他字第30
      25號詢問時稱：「因為我有向高雄縣計畫科詢問，四米道
      是規劃為人行步道，房子要蓋就要留車位及機車位，法規
      彼此間有衝突。」「（縣府人員有無跟你提起停車空間代
      金？）沒有。」「今日第一次聽到」「（賣方有無問你為
      何要解約）賣方沒有問，仲介有問，我有把剛才說的情形
      跟仲介說」「（仲介是何人？）我只記的姓陳，是店長（
      中信房屋仁武店）」「（你當時知道可能不能蓋房子，是
      否在解約前有跟被告要求將價格降低？）沒有。」，有該
      買賣契約書、詢問筆錄附卷可稽，是依謝順發所言，解約
      當時並未知悉有須繳交代金之事，且其亦僅將所知法規有
      衝突之事告訴另一陳姓仲介商，被告戊○○、壬○○並未
      問及，故被告於前雖曾就系爭土地為買賣，但亦不足以證
      明被告於出售原告前即已明知有須繳交代金之事。
    4.綜上所述，兩造所簽訂之不動產買賣契約書既未約定所買
      賣之土地係為供建築房屋使用，被告亦未有何特別保證效
      用之約定，則原告既未能證明於購地前即已告知被告係為
      興建房屋，並被告亦有明知須繳交代金而故意不告知之情
      ，且系爭土地亦非不能興建房屋，是原告上開主張，洵無
      足採。
  (二)被告所為之給付是否未依債之本旨為之？
    1.承上，系爭土地並非不能興建房屋，且原告又未能證明有
      於購地前即告知係為興建房屋，或被告有明知須繳代金一
      事而故意不告知之情，而系爭土地於欲興建房屋時，因上
      開土地使用管制要點及自治條例之規範而有所限制，乃係
      在兩造簽訂買賣契約時即已存在之情，且為原告依其所欲
      使用之目的可得隨時查詢知悉之事，則被告依契約約定交
      付系爭土地予原告，尚難謂非依債之本旨為之，是原告此
      部份之主張，亦無所據。
五、綜上所述，被告所交付之土地既無瑕疵存在，且係依債之本
    旨而交付，從而，原告本於買賣契約、居間契約主張被告應
    負物之瑕疵擔保責任或不完全給付之損害賠償，為無理由，
    應予駁回，又原告之訴既經駁回，其假執行之聲明亦失所依
    附，應併予駁回。
六、據上論結，本件原告之訴為無理由，依民事訴訟法第78 條
    ，判決如主文。
中    華    民    國    98    年    5     月    21    日
                        民事第六庭法  官  楊國祥
正本係照原本作成。
如對本判決上訴，須於判決送達後20日內向本院提出上訴狀。
中    華    民    國    98    年    5     月    21    日
                                  書記官  鄭淑華


司法院資訊處製作；財團法人民間司法改革基金會備份。
